【裁判字號】    94,財管,95
【裁判日期】    950529
【裁判案由】    指定遺產管理人
【裁判全文】
臺灣臺南地方法院家事裁定              94年度財管字第95號
聲  請  人  大眾商業銀行股份有限公司
法定代理人  乙○○
代  理  人  甲○○
            陳漢誠
前聲請人聲請選任被繼承人丙○○之遺產管理人事件，本院裁定
如下：
    主    文
選任楊福山為被繼承人丙○○之遺產管理人。
程序費用由被繼承人丙○○之遺產負擔。
    理    由
一、按繼承人均拋棄其繼承權者，準用關於無人承認繼承之規定
    ，民法第1176條第6項定有明文。 又繼承開始時，繼承人之
    有無不明，而不能依民法第1177條選定遺產管理人時，得由
    利害關係人聲請法院選任之；又按繼承人因故不能管理遺產
    ，或未委任遺產管理人，被繼承人亦無遺囑指定者，得由利
    害關係人聲請法院選任遺產管理人， 民法第1178條第2項、
    非訟事件法第154條第1項分別定有明文。揆諸前揭規定意旨
    ，於繼承人皆拋棄其繼承權，無人繼承時，亦應許利害關係
    人聲請法院選任遺產管理人，俾為遺產之處置。
二、聲請意旨略以：被繼承人丙○○ （女，民國○○年○○月○日生
    ，民國94年8月16日死亡， 身分證統一編號：Ｚ000000000號
    ，生前最後住所設台南市○○區○○路二段12巷231號） 生
    前於民國88年4月26日以其配偶楊福山 （男，民國44年11月
    10日，身分證統一編號：Ｚ000000000號，住台南市○○區○
    ○路二段12巷231號）為連帶保證人， 向聲請人借款新台幣
    （下同）伍佰萬元，迄今尚有參佰玖拾捌萬捌仟玖佰柒拾玖
    元及自94年8月26日起至清償日止之利息及違約金 仍未清償
    ，被繼承人丙○○於94年8月18日死亡， 其配偶楊福山及前
    三順位法定繼承人已依法拋棄繼承，第四順位法定繼承人均
    已死亡， 且親屬會議亦未於繼承開始後1個月內選定遺產管
    理人，致聲請人之債權一直無法行使，影響聲請人權益甚鉅
    。聲請人為丙○○之債權人而為利害關係人，為免聲請人無
    法行使債權而影響權益，聲請人為此爰聲請本院裁定選任被
    繼承人之配偶楊福山為被繼承人丙○○之遺產管理人等語。
三、經查聲請人主張之上開事實，提出本院94年度繼字第1579號
    准予備查函影本1份、借據影本1件為證，並經本院依職權調
    閱上開卷宗核閱無誤，是聲請人之主張堪信為真實。復查被
    繼承人丙○○之繼承人均已聲明拋棄繼承權，又未準用民法
    第1177條規定選定遺產管理人，而聲請人為被繼承人之債權
    人，故聲請人以利害關係人聲請選任被繼承人之遺產管理人
    ，核與上開規定並無不合，應予准許。徵之選定遺產管理人
    ，除慮及管理遺產之公平性外，亦需考量其適切性，亦即應
    以對被繼承人之遺產、遺債情形瞭解較深者優先選任為宜。
    本院認為繼承人楊福山雖已拋棄繼承，然其既為被繼承人丙
    ○○之配偶，對於被繼承人丙○○生前之財產及債權債務關
    係，應較他人知詳，且其係上開債務之連帶保證人，故認為
    選任楊福山擔任被繼承人丙○○之遺產管理人並無不妥，被
    繼承人之配偶楊福山亦同意擔任被繼承人丙○○之遺產管理
    人，有同意說明書在卷可稽。是聲請人本於利害關係人身分
    聲請選任遺管管理人，為使被繼承人丙○○遺產之處置順利
    進行，本院認選任被繼承人之配偶楊福山為被繼承人丙○○
    之遺產管理人為適當，爰准聲請人之聲請，並裁定如主文所
    示。
四、依非訟事件法第157條，裁定如主文。
中    華    民    國    95    年    5     月    29    日
                      家事法庭    法  官  王 獻 楠
上為正本係照原本作成。
如不服本裁定，應於裁定送達後10日內向本院提出抗告狀（附具
繕本），並應繳納抗告費新台幣1000元。
中    華    民    國    95    年    5     月    29    日
                                  書記官  蘇 玲 錦


司法院資訊處製作；財團法人民間司法改革基金會備份。
